臺灣臺南地方法院民事裁定
109年度消債更字第344號
聲  請  人
即債務人    蘇柏璋（原名蘇栢璋）



代  理  人  何紫瀅律師（財團法人法律扶助基金會律師）
上列債務人因消費者債務清理事件聲請更生，本院裁定如下：
    主  文
債務人蘇柏璋（原名蘇栢璋）自民國一一０年五月二十五日下午
四時起開始更生程序，並命司法事務官進行本件更生程序。
    理  由
一、按債務人不能清償債務或有不能清償之虞者，得依本條例所
    定更生程序，清理其債務；債務人無擔保或無優先權之本金
    及利息債務總額未逾新臺幣（下同）12,000,000元者，於法
    院裁定開始清算程序或宣告破產前，得向法院聲請更生；債
    務人對於金融機構負債務者，在聲請更生或清算前，應向最
    大債權金融機構請求協商債務清償方案，或向其住、居所地
    之法院或鄉、鎮、市、區調解委員會聲請債務清理之調解；
    法院開始更生程序之裁定，應載明其年、月、日、時，並即
    時發生效力；法院裁定開始更生或清算程序後，得命司法事
    務官進行更生或清算程序。消費者債務清理條例（下稱消債
    條例）第3條、第16條第1項前段、第151條第1項、第42條第
    1項、第45條第1項分別定有明文。　　
二、聲請意旨略以：聲請人即債務人積欠臺灣銀行股份有限公司
    之助學貸款新臺幣（下同）76,000元、兆豐國際商業銀行股
    份有限公司之信用卡債務79,282元、元大商業銀行股份有限
    公司之房屋貸款連帶保證債務2,709,007元（主債務人為其
    母親）。聲請人自民國100年3月1日起迄今任職於文蔚科技
    有限公司，每月薪資平均22,000元。聲請人有處理債務之意
    願，以免債務利息日益擴大，遂於109年8月4日聲請前置調
    解，最大債權金融機構元大商業銀行股份有限公司提出每個
    月還款17,000元、0%利率，共計180期之還款方案，惟聲請
    人每月收入扣除必支出13,500元（包含房租4,500元、膳食
    費5,000元、水電瓦斯費1,000元、電話費1,000元、交通費
    及機車維護費1,000元、生活日常用品1,000元）與母親扶養
    費用4,000元，又每月遭元大商業銀行股份有限公司每月扣
    薪6,670元（依據本院102司執113777號執行命令）、另有本
    院103年度司執助字第176號執行命令在案。是債權人提出之
    還款金額過高，調解不成立。聲請人名下無資產，實無力清
    償債務。聲請人係一般消費者，未從事營業，且未經法院裁
    定開始清算程序或宣告破產。爰依消債條例之規定，提出本
    件更生之聲請等語。
三、本院之判斷：
(一)聲請人主張其為一般消費者，5年內未從事營業活動，積欠
    臺灣銀行股份有限公司之助學貸款76,000元、兆豐國際商業
    銀行股份有限公司之信用卡債務79,282元、元大商業銀行股
    份有限公司之房屋貸款連帶保證債務2,709,007元（主債務
    人為其母親），共計債務為2,864,289元等情，業據其提出
    債權人清冊、債務人清冊、財團法人金融聯合徵信中心當事
    人綜合信用報告-債務清理條例前置協商專用債權人清冊、
    財團法人金融聯合徵信中心查詢當事人綜合信用報告回覆書
    等件為證（南司消債調字卷第11-13頁、消債更字卷第99-10
    4、157-164頁）。且有兆豐國際商業銀行股份有限公司【陳
    報債權67,781元】、元大商業銀行股份有限公司【陳報保證
    債權6,674,268元（含本金2,709,007元、利息3,318,496元
    、違約金646,765元）】、臺灣銀行股份有限公司【陳報債
    權60,000元】之陳報狀在卷可稽（消債更字卷第51-76頁）
    ，上開債權合計為6,802,049元。是聲請人為一般消費者，
    現積欠無擔保或無優先權之本金及利息債務總額未逾12,000
    ,000元，堪可認定。又聲請人在本件更生聲請前，於109年8
    月4日以調解聲請狀依消債條例第151條第1項規定向本院聲
    請債務前置協商，最大債權金融機構元大商業銀行股份有限
    公司提出每個月還款17,000元、0%利率，共計180期之還款
    方案予聲請人，惟聲請人表示無法負擔，本院於109年9月7
    日發給聲請人調解不成立證明書等情，亦據聲請人提出109
    年度南司消債調字第463號調解不成立證明書為證（消債更
    字卷第27頁），並經本院該調解事件卷宗核之相符。是聲請
    人提起本件更生聲請前，已踐行前置調解程序而調解不成立
    之事實，亦可認定。
(二)聲請人主張其自100年3月1日起迄今任職於文蔚科技有限公
    司，每月薪資平均22,000元等情，業據其提出107、108年度
    綜合所得稅各類所得資料清單、薪資單、勞工保險被保險人
    投保資料表、全民健康保險被保險人投保資料表、文蔚科技
    有限公司出具之在職證明書、文蔚科技有限公司員工薪資清
    冊等件為證（南司消債調字卷第16-17、19-20頁、消債更字
    卷第81-83、95-97、113、115頁），核與聲請人之主張大致
    相符，應可採信。又聲請人除臺灣銀行存摺餘額524元（日
    期為109年11月6日）、第一銀行存摺餘額26,452元（日期為
    109年11月6日）、兩份臺灣人壽人身保險保險單（要保人及
    被保險人均為聲請人，未陳報保單價值準備金）外，無其他
    財產，此有聲請人提出之全國財產總歸戶財產查詢清單、臺
    灣銀行存摺明細、第一銀行存摺明細、臺灣人壽人身保險保
    險單資料兩份等件在卷可憑（南司消債調字卷第18頁、消債
    更字卷第79、85-94、145-156頁）。基此，聲請人目前償債
    能力應以其每月平均薪資收入22,000元為據。　　
(三)按債務人必要生活費用，以最近一年衛生福利部或直轄市政
    府所公告當地區每人每月最低生活費一點二倍定之，消債條
    例第64條之2第1項定有明文。債務人聲請更生或清算時所提
    財產及收入狀況說明書，其表明每月必要支出之數額，與消
    債條例第64條之2第1項、第2項規定之認定標準相符者，毋
    庸記載原因、種類及提出證明文件，亦為消債條例施行細則
    第21條之1第3項所明定。參酌聲請人居住地即臺南市政府公
    告110年度臺南市低收入戶最低生活費用每人每月為13,304
    元，該生活費標準係按照政府最近1年平均每人消費支出（
    包括食品費、衣著鞋襪費、房租水電費、家居管理費、醫療
    保健費、交通通訊費、娛樂教育費及雜項支出）百分之60訂
    定，故消債條例之債務人每月生活費標準自堪以上開每人每
    月最低生活費1.2倍即15,965元計之（計算式：13,304元 ×1
    .2 ≒15,965元，元以下四捨五入）。聲請人陳報其個人每月
    房租4,500元、膳食費5,000元、水電瓦斯費1,000元、電話
    費1,000元、交通費及機車維護費1,000元、生活日常用品1,
    000元等生活必要費用合計為13,500元，僅提出房屋租賃契
    約書為證（消債更字卷第117-122頁），惟因該金額未逾越
    前開每月生活費標準15,965元之範圍，依上開說明，應認聲
    請人主張其每月個人生活必要支出為13,500元，尚屬合理。
    　
(四)再按受扶養者之必要生活費用，準用第1項規定計算基準數
    額，並依債務人依法應負擔扶養義務之比例認定之，消債條
    例第64條之2第2項定有明文。查聲請人主張每月支付母親扶
    養費4,000元（四位扶養義務人共同負擔），此有聲請人提
    出之戶籍謄本、家屬系統表、母親之108年度綜合所得稅各
    類所得資料清單、全國財產總歸戶財產查詢清單等件可稽(
    消債更字卷第123-132、133-135、137頁)；聲請人之母親為
    42年4月6日出生，逾65歲，已達強制退休年齡，且無所得及
    財產，應認有受聲請人與其他三位扶養義務人共同扶養之必
    要，且其生活費標準，依前開規定，應以臺南市政府公告之
    110年度臺南市每人每月最低生活費用13,304元之1.2倍即15
    ,965元為限，並依法由聲請人與與其他三位扶養義務人共同
    負擔。依此計算之結果，聲請人每月扶養母親之扶養費用應
    以3,991元(計算式：15,965元×1/4＝3,991元，元以下四捨五
    入)為上限。聲請人主張其每月支付母親扶養費4,000元，已
    逾上開計算之金額，應以3,991元為限。逾此金額之主張，
    核不足取。　　
(五)準此，聲請人目前每月平均收入約22,000元，扣除其每月生
    活必要費用13,500元及母親扶養費3,991元後，僅餘4,509元
    (計算式：22,000元－13,500元－3,991元＝4,509元)，又有本
    院103年度司執助字第176號、102司執113777號執行命令在
    案（南司消債調字卷第14-15頁、消債更字卷第105-112、13
    9-141頁），顯無法負擔最大債權金融機構元大商業銀行股
    份有限公司提出每個月還款17,000元、0%利率，共計180期
    之還款方案，是聲請人陳稱其收入無法負擔債務，堪可採信
    。依此，聲請人之經濟狀況，確已達不能清償債務之程度，
    而有更生之原因，及藉助更生制度調整其與債權人間之權利
    義務關係而重建其經濟生活之必要。　
四、綜上所述，依債務人之收入財產及必要生活支出之情形，已
    達不能清償債務或有不能清償之虞之程度；債務人係一般消
    費者，未曾從事營業，其無擔保或無優先權之本金及利息債
    務總額未逾12,000,000元，亦曾踐行前置調解程序而調解不
    成立，復未經法院裁定開始清算程序或宣告破產，又無消債
    條例第6條第3項、第8條或第46條各款所定應駁回更生聲請
    之事由存在，債務人聲請本件更生，應予准許，爰裁定如主
    文所示。
中    華    民    國   110    年    5    月    25    日
                  民事第五庭    法  官  盧亨龍
以上正本係照原本作成。
本裁定不得抗告。
本裁定已於民國110年5月25日下午4時公告。　　　　　　　　
中　　華　　民　　國　　110 　年　　5 　　月　　25　　日
                               書記官  謝婷婷